【裁判字號】    95,交聲,266
【裁判日期】    950407
【裁判案由】    違反道路交通管理處罰條例聲明異議
【裁判全文】
臺灣臺北地方法院交通事件裁定         95年度交聲字第266號
異  議  人
即受處分人  乙○○
上列異議人即受處分人因違反道路交通管理處罰條例案件，對於
臺北市交通事件裁決所民國95年3 月9 日所為處分（原處分案號
：北市裁二字第裁22-AEU266376號）聲明異議，本院裁定如下：
    主  文
異議駁回。
    理  由
一、按汽車駕駛人，行經有燈光號誌管制之交岔路口闖紅燈者，
    處新臺幣（下同）1 千8 百元以上5 千4 百元以下罰鍰，並
    記違規點數3 點，道路交通管理處罰條例第五十三條及第六
    十三條第一項第三款分別定有明文。又按道路交通管理處罰
    條例所用名詞「車輛」，指在道路上以原動機行駛之汽車（
    包含機器腳踏車）或以人力、獸力行駛之車輛，而道路交通
    安全規則所用名詞「汽車」，指在道路上不依軌道或電力架
    線而以原動機行駛之車輛（包含機器腳踏車），道路交通管
    理處罰條例第三條第八款、道路交通安全規則第二條第一項
    第一款亦有明定。
二、本件異議人即受處分人乙○○於95年1 月27日晚間7 時28分
    許，騎乘車牌號碼NS9-355 號機車，沿南往西方向，在臺北
    市○○路口紅燈左轉民生東路，經適在民生東路執勤之警員
    甲○○發覺，乃將受處分人攔停，並以受處分人違反前揭道
    路交通管理處罰條例第五十三條規定之行為製單舉發。嗣受
    處分人於應到案日期前提出申訴，惟經原處分機關函請舉發
    單位調查結果，仍認受處分人確有前開違規行為，原處分機
    關遂於95年3 月9 日，依道路交通管理處罰條例第五十三條
    （原處分贅引第一項）、第六十三條第一項第三款（原處分
    漏引第三款）規定，裁處受處分人1 千8 百元罰鍰，並記違
    規點數3 點。
三、訊據受處分人固坦承於上揭時、地，騎乘前開機車，為警攔
    停之事實，惟否認有紅燈左轉之違規，辯稱：當時其確在待
    轉區等待；且警員當時同時攔停另一機車，然對該機車為放
    行，令人不解其舉發是否有誤；再者，警員斯時值勤位置距
    停車待轉區約超過80公尺之距離，警員以肉眼目視方式判定
    違規可能出錯云云。經查，證人即舉發警員甲○○於本院調
    查時業具結證述：「當天由我和另一個警員吳柏樺在民生東
    路、塔悠路值勤區○○○○○路檢勤務，在19點28分看見1
    輛重型機車從塔悠路口紅燈左轉民生東路，方向是南轉西，
    經當場攔查檢查身份，係由駕駛人乙○○駕駛，職見其違規
    事實屬實，就當場告知違規事實，並依紅燈左轉當場告發。
    （問：對於受處分人質疑你們當天所站立的位置，距離民生
    東路、塔悠路口有約80公尺的距離，是否可以看得清楚違規
    情況，有何意見？）我沒有站的那麼遠．．該處距離塔悠路
    大約30公尺，確實可以看見違規的情況。塔悠路是二段式左
    轉民生東路，塔悠路綠燈時，一般機車都要到塔悠路的機車
    待轉區停等待轉，塔悠路紅燈時，待轉區的車輛才可以經過
    民生東路，當日受處分人的車輛是在民生東路的燈號已經轉
    為綠燈後，才從塔悠路穿越停止線左轉民生東路過來」（見
    95年3 月31日訊問筆錄）等語明確；而按交通警員製單舉發
    違反道路交通管理處罰條例所列之違規事實，本質上為行政
    處分，係公務員基於職務上之權力，依法就特定之具體事件
    所為之具公法上效果之單方面行政行為，基於公務員為公法
    上行為具有公信力之原則，該行政行為當可被推定為真正，
    其據以依法處分之事實認定亦為正確無誤；且於本院卷存資
    料內，亦查無任何足資證明警員有捏造事實、違法取締之情
    事，從而，執勤警員本其維護交通秩序、安全職責所為之舉
    發，自應受到合法、正確之推定，其證言亦得採為佐證。受
    處分人空言指摘警員目視可能有誤云云，尚無可採。再查，
    依證人上揭證言，足知其當日係執行區○○○○○路檢勤務
    ，尚不以舉發違反道路交通管理處罰條例之違規行為為限，
    是其縱為執行勤務，同時攔停受處分人及另輛機車駕駛人，
    並對另輛機車為放行，核亦無與常理相違之處，更不得以警
    員未對該輛機車舉發，即為本件受處分人並無違規之推定，
    應甚顯明。
四、綜上，受處分人確有在前揭時、地，騎乘上開機車闖越紅燈
    左轉之違規行為，洵堪認定。從而，原處分機關依道路交通
    管理處罰條例第五十三條（原處分贅引第一項）、第六十三
    條第一項第三款（原處分漏引第三款）規定，裁處受處分人
    1 千8 百元罰鍰，並記違規點數3 點，核無違誤。異議人之
    異議為無理由，爰予駁回。
據上論斷，應依道路交通案件處理辦法第十九條，裁定如主文。
中    華    民    國    95    年    4     月    7     日
                          交通法庭
                              法  官  王幸華
以上正本證明與原本無異
如不服本裁定應於送達後5日內向本院提出抗告狀
                              書記官  陳泰寧
中    華    民    國    95    年    4     月    11    日


司法院資訊處製作；財團法人民間司法改革基金會備份。
